臺灣新竹地方法院民事裁定  
111年度監宣字第69號
聲  請  人  羅雪貞  


相  對  人  劉寶妹  

關  係  人  羅玉婷  

            羅明弘  



            江來興  

上列聲請人聲請監護宣告事件，本院裁定如下：
    主  文
一、宣告劉寶妹（女，民國00年00月00日生，身分證統一編號：
    Z000000000號）為受監護宣告之人。
二、選定羅雪貞（女，民國00年00月00日生，身分證統一編號：
    Z000000000號）為受監護宣告之人之監護人。
三、指定羅玉婷（女，民國00年00月00日生，身分證統一編號：
    Z000000000號）為會同開具財產清冊之人。
四、聲請程序費用由受監護宣告之人負擔。
    理  由
一、聲請意旨略以：聲請人係相對人之女。相對人因身心障礙之
    原因，致不能為意思表示或受意思表示，或辨識其意思表示
    之效果，爰依法聲請宣告相對人為受監護宣告之人，並請選
    定聲請人為其監護人，及指定關係人即羅玉婷為會同開具財
    產清冊之人，並提出同意書、親屬系統表、戶籍謄本等件為
    證。
二、按對於因精神障礙或其他心智缺陷，致不能為意思表示或受
    意思表示，或不能辨識其意思表示之效果者，法院得因本人
    、配偶、四親等內之親屬、最近一年有同居事實之其他親屬
    、檢察官、主管機關或社會福利機構之聲請，為監護之宣告
    ，民法第14條第1項定有明文。
三、查本件聲請人為相對人之長女，有聲請人提出之戶籍謄本及
    親屬系統表附卷可憑，聲請人為有權提起本件聲請之人，堪
    可認定。又本院於111年4月17日委由鑑定人即國軍新竹地區
    醫院精神科醫師張杰於該醫院3樓就相對人之現況為鑑定，
    其鑑定結果認為略以：一、理學檢查：鑑定時，相對人之身
    體及神經學方面檢查皆正常，無特殊異常發現。二、精神狀
    態檢查：鑑定時相對人外觀衣著尚整齊，注意力尚集中，態
    度配合略為羞怯，多低頭及迴避眼神接觸，情感侷限，而語
    言理解力及表達之連貫性明顯稍差，應答顯遲緩、含糊，亦
    多被動應答，回應簡短，話量少。雖可正確回應其姓名、歲
    數、生日、及居住地區，但對於較複雜之語句則無回應，或
    以微笑回應。另外相對人對於鑑定原因及其影響並不清楚。
    觀察思考貧乏，否認有關係或被害想法。相對人之判斷力及
    定向感上正常，惟近期記憶、算術能力、視覺空間與抽象思
    考能力不佳。依據臨床觀察和家屬提供的資料。目前可能有
    多重認知功能缺損，各種生活的基本照顧需由他人代勞。精
    神行為方面，情感淡漠明顯可見。目前的整體功能缺損屬於
    中度失智期。鑑定結果：就精神醫學專業觀點而言，相對人
    目前臨床精神醫學上之診斷為：1.思覺失調症，2.失智症。
    評估相對人受疾病慢性化與年齡老化之影響，其認知思考已
    明顯受損，欠缺自我照顧、人際溝通等能力。生活自理能力
    不佳，需仰賴他人協助。就精神醫學之專業判斷，相對人目
    前對外界事物之知覺、理會、判斷作用、及自由決定意志之
    能力均已嚴重受損，其目前的精神狀態處於無行為能力，不
    能為意思表示或受意思表示，亦不能辨識其意思表示效果之
    程度，已達監護宣告標準等情，有國軍新竹地區附設民眾診
    療服務處111年4月28日醫桃竹醫行字第1110001802號函暨所
    附之精神鑑定報告書在卷足憑。綜上，堪認相對人因上開疾
    症之故，致不能為意思表示、受意思表示，或不能辨識其意
    思表示之效果至明。從而，聲請人聲請宣告相對人為受監護
    宣告之人，核無不合，應予准許。
四、次按，受監護宣告之人應置監護人；法院為監護之宣告時，
    應依職權就配偶、四親等內之親屬、最近一年有同居事實之
    其他親屬、主管機關、社會福利機構或其他適當之人選定一
    人或數人為監護人，並同時指定會同開具財產清冊之人，民
    法第1110條、第1111條第1項定有明文。查相對人已離異，
    其與第一任配偶江進福育有一子即關係人江來興（上開鑑定
    報告雖載明相對人第一段婚姻育有兩小孩，然另一位子女江
    岦洋之生母實為江鍾鳳烇，並非相對人），相對人與第二任
    配偶羅金水育有三名子女，即分別為聲請人（長女）、關係
    人羅明弘（長男）、羅玉婷（次女），聲請人願任相對人之
    監護人、關係人羅玉婷願任相對人之會同開具財產清冊之人
    ，聲請人陳稱：關係人羅明弘目前住在鹿港基督教醫院，相
    對人目前是住在家裡。（問：相對人前段婚姻的另外兩個小
    孩是否有聯絡？）我有聽相對人說過，但我們沒有接觸過，
    他們也都沒有來探望過相對人，與相對人也都沒有聯繫。（
    問：為何提出本件聲請？）防止相對人被別人騙，相對人之
    前曾經被詐騙集團騙去辦手機門號等語，業據聲請人及關係
    人羅玉婷於本院訊問時陳述明確（見本院111年5月25日訊問
    筆錄），並有同意書在卷可憑，另關係人羅明弘業據本院以
    111年度監宣字第1號裁定為受輔助宣告之人，關係人江來興
    則長久以來均對相對人未加聞問，堪認此二人尚無法肩負本
    件監護人之重責。本院審酌聲請人係相對人之長女，並同住
    一處，彼此為至親關係，應能善盡照護相對人之監護人職責
    。是認由聲請人任相對人之監護人、關係人羅玉婷任相對人
    之會同開具財產清冊之人，應符合相對人之最佳利益，爰選
    定聲請人為相對人之監護人，並指定關係人羅玉婷為相對人
    之會同開具財產清冊之人，以維護相對人之利益。又依民法
    第1113條準用同法第1099條、第1099條之1規定，於監護開
    始時，監護人對於受監護宣告人之財產，應會同會同開具財
    產清冊之人於2個月內開具財產清冊，並陳報法院，於開具
    完成並陳報法院前，監護人對於受監護宣告人之財產，僅得
    為管理上必要之行為，併此敘明。
五、依家事事件法第164條第2項，裁定如主文。
中　　華　　民　　國　　111 　年　　5 　　月　　31　　日
               家事法庭  法　　　官  林建鼎 
以上正本係照原本作成。
如對本裁定抗告，須於裁定送達後10日之不變期間內，向本院提
出抗告狀（需附繕本），並繳納抗告費新臺幣1,000元。
中　　華　　民　　國　　111 　年　　5 　　月　　31　　日
                         書　記　官　林毓青